臺灣高等法院刑事判決
108年度上易字第2504號
上  訴  人  
即  被  告  陸志雲


上列上訴人即被告因竊盜案件，不服臺灣士林地方法院108年度
易字第631號，中華民國108年11月11日第一審判決（起訴案號：
臺灣士林地方檢察署108年度偵字第8169號），提起上訴，本院
判決如下：
    主  文
上訴駁回。
    理  由
一、本案經本院審理結果，認原審以被告陸志雲犯修正前刑法第
    320條第3項、第1項之竊盜未遂罪、第320條第1項之竊盜罪
    ，且前有多次竊盜前科，甫於民國104年6月28日執行完畢而
    釋放出監，於有期徒刑執行完畢後5年內，故意再犯本案有
    期徒刑以上之罪，參酌司法院釋字第775號解釋意旨，依刑
    法第47條累犯規定加重其刑後，判處拘役20日、30日，應執
    行拘役40日，另說明被告與告訴人之和解金額已超過其犯罪
    所得，依刑法第38條之2第2項之規定，其犯罪所得不予宣告
    沒收及追徵。核其認事用法及量刑均無不當，應予維持，並
    引用第一審判決書記載之事實、證據及理由（如附件），證
    據部分另補充被告於本院審理時之自白(本院卷第48至49頁)
    。
二、被告上訴意旨略以：被告對所犯錯誤深感後悔，原審量刑過
    重，如易科罰金總計需新臺幣（下同）4萬元，因家中經濟
    困難，被告無力負擔，請求從輕量刑云云。
三、上訴駁回之理由
(一)按刑事審判旨在實現刑罰權之分配的正義，故法院對有罪被
    告之科刑，應符合罪刑相當之原則，使輕重得宜，罰當其罪
    ，以契合社會之法律感情，此所以刑法第57條明定科刑時應
    審酌一切情狀，尤應注意該條所列10款事項以為科刑輕重之
    標準，俾使法院就個案之量刑，能斟酌至當。至於量刑輕重
    ，係屬事實審法院得依職權自由裁量之事項，苟其量刑已以
    行為人之責任為基礎，並斟酌刑法第57條各款所列情狀，而
    未逾越法定刑度或有濫用權限情事，即不得任意指為違法（
    最高法院75年度台上字第7033號判例、103年度台上字第36
    號判決意旨參照）。又刑罰之量定屬法院自由裁量之職權行
    使，但仍應審酌刑法第57條所列各款事由及一切情狀，為酌
    量輕重之標準，並非漫無限制，在同一犯罪事實與情節，如
    別無其他加重或減輕之原因，下級法院量定之刑，亦無過重
    或失輕之不當情形，則上級法院對於下級法院之職權行使，
    原則上應予尊重（最高法院85年度台上字第2446號判決意旨
    參照）。
(二)查原審認本案事證明確，並審酌被告前有竊盜等案件之犯罪
    科刑紀錄之素行，有本院被告前案記錄表在卷可考，其不思
    以己力獲取所需，擅自竊取他人財物，漠視他人財產權益，
    顯然自制力薄弱，破壞社會秩序並侵害他人財產權，所為實
    不足取，惟其以徒手竊取之犯罪手法亦屬平和，所竊得財物
    價值不高且與告訴人以1,000元達成和解，兼衡被告為陸軍
    官校畢業之教育程度，目前無業，依靠妻子供應生活費用之
    家庭經濟狀況等一切情狀，分別量處拘役20日、30日，應執
    行拘役40日，並諭知易科罰金之折算標準。核原審已於判決
    理由內說明其量刑審酌事由，復已以行為人之責任為基礎，
    斟酌刑法第57條所列一切情狀，納入量刑審酌，並未逾越法
    定刑度，亦無裁量濫用之情形，所量之刑亦屬允當，自難指
    為違法或不當。被告上訴所稱之家庭經濟狀況，亦為原審列
    為量刑事由，而本案之量刑因子並無任何改變，原審判決之
    量刑即無撤銷之事由。被告上訴為無理由，應予駁回。
據上論斷，應依刑事訴訟法第373條、第368條，判決如主文。
本案經檢察官王乙軒提起公訴，檢察官楊淑芬到庭執行職務。
中　　華　　民　　國　　109 　年　　3 　　月　　12　　日
                  刑事第十九庭  審判長法  官  曾淑華
                                      法  官  王美玲
                                      法  官  俞秀美
以上正本證明與原本無異。
不得上訴。
                                      書記官  呂修毅
中　　華　　民　　國　　109 　年　　3 　　月　　13　　日
附件：
臺灣士林地方法院刑事判決　　　　　　　108年度易字第631號
公　訴　人　臺灣士林地方檢察署檢察官
被　　　告　陸志雲　男　66歲（民國00年00月00日生）
                    身分證統一編號：Z000000000號
                    住○○市○○區○○路0段000號9樓

上列被告因竊盜案件，經檢察官提起公訴（108 年度偵字第8169
號），本院判決如下：
    主  文
陸志雲犯如附表「宣告刑」欄所示之罪，各處如附表「宣告刑」
欄所示之刑。應執行拘役肆拾日，如易科罰金，以新臺幣壹仟元
折算壹日。
    事  實
一、陸志雲基於竊盜之犯意，分別為下列犯行：
（一）意圖為自己不法之所有，於108 年5 月9 日10時34分許，
      前往臺北市○○區○○路0 段000 號抓抓癢抓娃娃機店，徒手
      拿取詹揚翊所有放置在娃娃機台上之馬克杯含包裝紙盒（
      價值約新臺幣【下同】300 元），並將包裝紙盒撕破，檢
      視紙盒內放置之馬克杯後，未取走馬克杯及包裝紙盒，即
      逕自離去而未遂。
（二）又另起犯意，意圖為自己不法之所有，於108 年5 月10日
      10時23分許，再次前往上開娃娃機店，徒手竊取詹揚翊所
      有放置在娃娃機台上之七龍珠布瑪公仔1 個（價值約80元
      ），得手後逕行離去。嗣詹揚翊發現遭竊而報警處理，經
      警調閱店內及路口監視器錄影畫面，始查悉上情。
二、案經詹揚翊訴由臺北市政府警察局內湖分局報告臺灣士林地
    方檢察署檢察官偵查起訴。
    理  由
一、證據能力方面：
    按被告以外之人於審判外之陳述，雖不符刑事訴訟法第159
    條之1 至第159 條之4 之規定，而經當事人於審判程序同意
    作為證據，法院審酌該言詞陳述或書面陳述作成時之情況，
    認為適當者，亦得為證據。當事人、代理人或辯護人於法院
    調查證據時，知有第159 條第1 項不得為證據之情形，而未
    於言詞辯論終結前聲明異議者，視為有前項之同意，刑事訴
    訟法第159 條之5 定有明文。而其立法意旨在於傳聞證據未
    經當事人之反對詰問予以核實，乃予排斥。惟若當事人已放
    棄對原供述人之反對詰問權，於審判程序表明同意該等傳聞
    證據可作為證據，基於尊重當事人對傳聞證據之處分權，及
    證據資料愈豐富，愈有助於真實發見之理念，此時，法院自
    可承認該傳聞證據之證據能力。經查，本判決所引用下列各
    項以被告以外之人於審判外之陳述為證據方法之證據能力，
    業經本院於審判期日時予以提示並告以要旨，而檢察官、被
    告陸志雲均未爭執證據能力，且迄至本院言詞辯論終結前均
    未聲明異議。本院審酌該等資料之製作、取得，尚無違法不
    當之情形，且均為證明犯罪事實存否所必要，認為以之作為
    證據應屬適當，揆諸上開規定，自均具證據能力。
二、認定犯罪事實所憑證據及理由：
甲、事實欄一（一）部分：
　　訊據被告固坦承有前往該處，惟否認有何竊盜犯行，辯稱：
    我只是好奇拿起來看，我完全沒有拿到任何一個東西云云（
    本院易字卷第31頁），經查：
1、被告於事實欄一（一）所示時間、地點撕破娃娃機台上方之
   裝有馬克杯之紙盒，檢視紙盒內放置之馬克杯後，未取走任
   何物品即逕自離去之事實，為證人即告訴人詹揚翊於警詢中
   陳述明確（偵字卷第7 至9 頁）。
2、本院當庭勘驗監視器錄影畫面，勘驗結果略以：監視器6:檔
   案名稱【0000000000000竊盜未遂（造型馬克杯）-1 】時間2
   019/5/9，10:33:19-10:34:43，全長共1分25秒。被告伸手從
   機台上方拿下黑色紙盒後，徒手拆封，檢視盒內物品後，將
   其放回機台上方，隨後從畫面右方離開。（見本院易字卷第3
   1頁）。
3、從前揭錄監視器錄影畫面及畫面翻拍照片2 張（偵字卷第15
   頁），與被告於警詢時供述一致（偵卷第12至13頁) ，被告
   並於偵查、本院審理中並自承當時有至該處，從機台上方取
   下包裝盒在卷（偵卷第77至78頁、本院卷第31頁），被告雖
   於嗣後辯稱包裝盒裡面沒有東西，顯為避重就輕之詞，其確
   有撕破該包裝紙盒並檢視其內之馬克杯後，因不喜歡馬克杯
   而未取走，旋即離去。從而，被告明知該紙盒及內裝物品係
   由他人管領，卻伸手拿取，並將包裝盒拆封，顯已將被害人
   所有之物置於自己實力支配下，核屬竊盜之著手行為，主觀
   上亦有為自己不法所有意圖而竊取之犯意甚明。
乙、事實欄一（二）部分：
　　訊據被告固坦承有於上開時間、地點前往該店面，惟否認有
    何竊盜犯行，辯稱：我壹個東西都沒有拿到。當時只有我一
    個人進去就認為我是小偷，告訴人隨便拿壹個空盒子，警察
    還問他有什麼東西，告訴人就說他不知道云云（本院易字卷
    第32頁）。經查：
1、被告確有於事實欄一（二）所示時間、地點，前往被害人詹
   揚翊開設之夾娃娃機店之事實，為被告自承在卷（偵字卷第1
   2至13、77至78頁、本院審易字卷第32頁、本院易字卷第31頁
   ），且經證人即告訴人詹揚翊於警詢時證述明確（見偵字卷
   第7 至9 頁），復有監視畫面翻拍照片7 張附卷可參（偵字
   卷第17至21頁）。
2、本院當庭勘驗監視器錄影畫面，勘驗結果略以：
　 時間2019/5/10，10:21:03-10:21:45，全長共43秒。被告持
   紅色及白色兩個提袋走進夾娃娃機店面內，此時紅色提袋開
   口內為白色物體，紅色提袋內東西尚不多，整體而言相當扁
   平監視器2:檔案名稱【00000000000 犯嫌進娃娃機店】時間2
   019/5/ 10，10:21:13-10:21:29 ，全長共17秒，被告走入招
   牌為抓抓癢娃娃社之夾娃娃機台店內。監視器3:檔案名稱【0
   000000000000拿取布瑪公仔】時間2019/5/10 ，10:21:13-10
   :22:57，全長共1 分45秒。被告先是張望夾娃娃機台上方的
   紙箱後，先消失在畫面中，過了一陣子之後回來伸手拿取一
   個黑色盒子狀的物品後往畫面左方離開。監視器4:檔案名稱
   【0000000000000○龍珠布瑪公仔正面照片】時間2019/5/10 
   ，10:22 :45-10:23:40，全長共56秒。被告將黑色盒子狀拿
   在手中，稍微翻轉看了一陣子，隨後將其放入紅色袋子內，
   隨後往畫面右方離去。監視器5:檔案名稱【0000000000000 
   犯案結束出門】時間2019/5/10 ，10:23:31-10:23:53 ，全
   長共23秒。被告持裝有黑色盒子狀物品的紅色提袋走出夾娃
   娃機店離開。被告辯稱伊壹個東西都沒有拿到云云，顯與勘
   驗結果不符，所辯不足採信。
丙、綜上所述，被告竊盜犯行明確，應依法論科。
三、論罪科刑：
（一）按行為後法律有變更者，適用行為時之法律。但行為後之
      法律有利於行為人者，適用最有利於行為人之法律，刑法
      第2 條第1 項定有明文。查被告為本案竊盜行為後，刑法
      第320 條業於108 年5 月29日修正公布施行，並於同年月
      31日生效。修正後刑法第320 條第1 項竊盜罪之法定刑業
      由「5 年以下有期徒刑、拘役或5 百元以下罰金。」，修
      正為「5 年以下有期徒刑、拘役或50萬元以下罰金。」，
      經比較新舊法之規定，修正後刑法第320 條第1 項之規定
      並未有利於被告，比較新、舊法結果，應以被告行為時即
      修正前刑法第320 條第1 項之規定對被告較為有利。
（二）核被告就犯罪事實一、（一）所為，均係犯修正前刑法第
      320 條第3 項、第1 項之竊盜未遂罪；就犯罪事實一、（
      二）所為，係犯修正前刑法第320 條第1 項之普通竊盜罪
      。被告所犯上開竊盜未遂罪、普通竊盜罪間，犯意各別，
      行為互殊，應予分論併罰。
（三）被告前因竊盜案件，經本院以103 年度審簡字第1083號判
      處2 個有期徒刑3 月確定、臺灣臺北地方法院以103 年度
      簡字第3279號判處有期徒刑3 月確定，嗣上開案件經臺灣
      臺北地方法院以104 年度聲字第744 號裁定應執行有期徒
      刑6 月確定，甫於民國104 年6 月28日因執完行畢而釋放
      出監，有臺灣高等法院被告前案紀錄表在卷足憑，其於有
      期徒刑執行完畢後5 年以內，故意再犯本案有期徒刑以上
      之罪，為累犯。又被告因前案入監服刑後再犯本案，足見
      前案之徒刑執行無成效，被告有特別惡性，對於刑罰之反
      應力顯然薄弱，縱加重其最低本刑，仍與其罪刑相當，亦
      無違反司法院釋字第775 號解釋意旨，爰依刑法第47條第
      1 項規定加重其刑。
（四）被告就犯罪事實一、（一）部分，已著手於竊盜犯行之實
      施，惟尚未得逞，屬未遂犯，爰依刑法第25條第2 項規定
      ，減輕其刑，於此部分與前開累犯加重規定，先加後減之
      。
（五）爰審酌被告前有竊盜等案件之犯罪科刑紀錄之素行，有臺
      灣高等法院被告前案記錄表在卷可考，其不思以己力獲取
      所需，擅自竊取他人財物，漠視他人財產權益，顯然自制
      力薄弱，破壞社會秩序並侵害他人財產權，所為實不足取
      ，惟其以徒手竊取之犯罪手法亦屬平和，所竊得財物價值
      不高且與告訴人以1000元達成和解，此有和解書各1 份（
      偵字卷第81頁）在卷可佐，兼衡被告陸軍官校畢業之教育
      程度，目前無業，依靠妻子供應生活費用之家庭經濟狀況
      等一切情狀，分別量處如主文所示之刑，及諭知易科罰金
      之折算標準（詳附表各編號所示主文欄），並定其應執行
      之刑，及諭知易科罰金之折算標準，資為懲儆。
四、沒收部分：
（一）按犯罪所得，屬於犯罪行為人者，沒收之；於全部或一部
      不能沒收或不宜執行沒收時，追徵其價額；犯罪所得已實
      際合法發還被害人者，不予宣告沒收或追徵；又宣告前二
      條之沒收或追徵，有過苛之虞、欠缺刑法上之重要性、犯
      罪所得價值低微，或為維持受宣告人生活條件之必要者，
      得不宣告或酌減之。刑法第38之1 條第1 項前段、第3 項
      、第5 項、第38條之2 第2 項分別定有明文。再因犯罪所
      得之物，以實際所得者為限，苟無所得或尚未取得者，自
      無從為沒收追繳之諭知（最高法院89年度台上字第3434號
      判決參照）。
（二）被告於附表編號編號2 之部分，因被告已與告訴人達成和
      解，如前所述，而該等和解金額已超過被告之犯罪所得，
      考量倘若再追徵被告上開犯罪所得，有過苛之虞，乃依刑
      法第38條之2 第2 項之規定，就此犯罪所得不予宣告沒收
      及追徵。另被告於附表編號1 所示部分，因竊盜未遂，實
      際上並無取得財物，並無犯罪所得，自無沒收之問題，附
      此敘明。
據上論斷，應依刑事訴訟法第299 條第1 項前段，刑法第2 條第
1 項前段、（修正前）第320 條第1 項、第3 項、第47條第1 項
、第25條第2 項、第41條第1 項前段、第51條第6 款、第38條之
2 第2 項前段，刑法施行法第1 條之1 第1 項、第2 項前段，判
決如主文。
本案經檢察官王乙軒提起公訴，檢察官薛雯文到庭執行職務。
中　　華　　民　　國   108    年    11    月    11    日
                  刑事第三庭    法  官  蕭文學   
附表：
編號 犯罪事實 主文（宣告刑） 1 犯罪事實 一、（一） 陸志雲犯竊盜未遂罪，累犯，處拘役貳拾日，如易科罰金，以新臺幣壹仟元折算壹日。 2 犯罪事實 一、（二） 陸志雲犯竊盜罪，累犯，處拘役參拾日，如易科罰金，以新臺幣壹仟元折算壹日。